臺灣高等法院刑事判決
110年度上易字第618號
上  訴  人  臺灣桃園地方檢察署檢察官
上  訴  人  
即  被  告  林俊結



選任辯護人  李瑀律師
            許哲銓律師
被      告  胡雲鵬


上列上訴人等因被告等恐嚇等案件，不服臺灣桃園地方法院109
年度易字第424號，中華民國110年1月15日第一審判決（起訴案
號：臺灣桃園地方檢察署108年度偵字第14778號），提起上訴，
本院判決如下：
    主  文
原判決關於甲○○部分撤銷。
甲○○共同犯傷害罪，累犯，處拘役伍拾玖日，如易科罰金，以
新臺幣壹仟元折算壹日；又現役軍人共同犯恐嚇取財罪，累犯，
處有期徒刑柒月。
其他上訴駁回。  
    犯罪事實
一、甲○○於民國106年至109年間為現役軍人。甲○○、乙○○等人（
    乙○○另諭知無罪，詳下述）於107年10月23日凌晨2時許，在
    桃園市○○區○○路000號之「永福釣蝦場」飲酒，適李○○（90
    年9月生，真實姓名詳卷，無證據證明甲○○於案發時知悉李○
    ○斯時未滿18歲）亦在該處飲酒。嗣甲○○和同行之數名真實
    姓名、年籍不詳之成年人（無證據證明其中有兒童或少年）
    與李○○因細故發生糾紛，竟共同基於傷害之犯意聯絡，徒手
    毆打李○○之頭、臉部等身體部位，致李○○受有雙眼頰、唇紅
    腫痛之傷害；復另共同意圖為自己不法之所有，基於恐嚇取
    財之犯意聯絡，於上揭時、地，對李○○恫稱：「你說我們信
    堂沒有、要將你押到汽車旅館、等下有沒有錢給我們」等語
    。隨後，其中某不詳之人，先持不知情之乙○○之行動電話撥
    打李○○之門號測試可通話後，甲○○即持李○○之行動電話撥打
    電話給李○○之胞姊李○臻（真實姓名詳卷），在電話中恫稱
    ：你弟喝酒亂講話，今天沒有錢的話，我們就自己解決，反
    正你弟現在也走不了等語，致使李○○心生畏懼，當場交付甲
    ○○新臺幣（下同）2,500元。
二、案經李○○訴由桃園市政府警察局中壢分局報告臺灣桃園地方
    檢察署檢察官偵查起訴。
    理    由
壹、程序方面
一、審判權
    現役軍人犯刑法恐嚇及擄人勒贖罪章之罪者，除本法另有規
    定外，依各該規定處罰，陸海空軍刑法第76條第1項第10款
    定有明文。另現役軍人非戰時犯陸海空軍刑法第44條至第46
    條及第76條第1項之罪者，依刑事訴訟法追訴、處罰，軍事
    審判法第1條第2項第1款亦有明文。查被告甲○○於本案犯罪
    行為時，為現役軍人，有國防部陸軍司令部109年3月18日國
    陸人整字第1090006829號函在卷可稽。被告甲○○於非戰時，
    犯本件修正前刑法第346條第1項之罪，屬陸海空軍刑法第76
    條第1項第10款所規定刑法恐嚇及擄人勒贖罪章之罪，依軍
    事審判法第1條第2項第1款規定，應依刑事訴訟法規定追訴
    、處罰，普通法院自有審判權，先予敘明。
二、證據能力
    檢察官、上訴人即被告甲○○及其辯護人於本院審判程序中，
    對於本案相關具有傳聞性質的證據資料，均表示不爭執證據
    能力（見本院卷第183至184頁），且本案所引用的非供述證
    據，也是合法取得，依法均可作為認定犯罪事實的依據。
貳、實體方面
一、認定犯罪事實所憑之證據及理由
    訊據被告甲○○矢口否認有共同傷害及恐嚇取財犯行，辯稱：
    當日凌晨在該釣蝦場消費喝酒、告訴人李○○有進入其包廂與
    其喝酒聊天，及與其互加臉書，惟不勝酒力，印象中有不識
    之眾入內，嗣生爭執，孰為爭執未能記憶，現場何人遭毆亦
    不清楚，當時已醉睡在包廂，自無告訴人所稱毆打、恐嚇之
    事云云。經查：
  ⒈告訴人李○○於上揭時、地如何親見遭坐在左側甲○○動手及數
    名真實姓名、年籍不詳之成年人共同毆打成傷及如何遭甲○○
    出言「你說我們信堂沒有、要將你押到汽車旅館、等下有沒
    有錢給我們」，並要告訴人撥打電話給其姊，甲○○並與之通
    話而恐嚇取財，告訴人遂心生畏懼對甲○○告知先提供身上錢
    財，並於甲○○在場下將2500元交給上開其中之一成年人始能
    脫身離去等情，已據其於本院審理中具結證述甚詳(見本院
    卷第187至193頁)，且與其於原審結證稱:被叫進被告之包廂
    唱歌，且清楚確定甲○○動手打伊臉部外，還有人打頭部、臉
    部、腳部，過程約10秒，甲○○稱「你說我們信堂沒有、要將
    你押到汽車旅館」、「等下有沒有錢給我們」等語，還有一
    些人也有說此類恐嚇之言，要求拿10萬元，甲○○亦打電話給
    伊姐，之後將身上2,500元交付而離開等情（原審易卷2第57
    -65頁），大致吻合。且經證人即告訴人之姊李○臻於原審審
    理時證述：當時我有接到對方以李○○的門號打來的電話，對
    方說李○○跟他們有爭執，李○○說要給他們10萬元，要跟他們
    道歉，還說知道我母親聽不到，也知道我家住哪裡，當時對
    方就是不讓李○○離開，事後李○○有報警等語（原審易卷2第6
    5-68頁）相符，此外，並有沙爾德聖保祿修女會醫療財團法
    人聖保祿醫院診斷證明書1紙、現場監視錄影畫面截圖3張（
    偵卷第59、79-81頁），及監視錄影畫面光碟1片在卷可佐。
　⒉告訴人於警詢即已指陳臉書名為「王俊結」(即被告甲○○之原
    名)者動手毆打（見偵卷第45頁），偵查中即已明確證述被
    告甲○○徒手打其臉部，並拿手機打給其姐李○臻要錢（偵卷
    第103-106頁)，更於原審及本院審理中分別具結證述被告甲
    ○○與他們是一起的，是一個團體等語，且就甲○○確有動手及
    出言恐嚇取財一事指訴歷歷，證人自警詢、偵查、原審迄至
    本院審理，均為被告甲○○從案本案犯行悉相吻合之證述，則
    證人隨著時間推移，在訊問者、場域、外部環境各有不同，
    感知、記憶、陳述能力亦有游移性之情形下，尚難期待其陳
    述始終如一。遑論告訴人係在密閉包廂內遭多人圍毆復受恐
    嚇交付財物，身心所受驚恐，亦難期就細節部分多次詢、詰
    問下必枝微無差。是既不能以告訴人經交互詰問探究環節詳
    述事發之經過，驟為其記憶越顯鮮明而認證詞不具可信性；
    更不得以告訴人曾以「他們」為指稱，而不顧告訴人嗣後解
    釋該用語之意涵，率論所述不實；尤不得以告訴人未見被告
    甲○○指揮在場他人，而為被告有利之事實認定。何況告訴人
    於案發後翌日警詢時已明確指認動手傷害之人之髮型、戴眼
    鏡及身著灰色上衣，而被告甲○○於審理時亦自承其本人即偵
    卷第79頁照片穿灰色衣服之人，亦與告訴人指認之外型相符
    ，且徵諸該監視錄影畫面時間為案發後之凌晨4時3分，被告
    甲○○斯時未見有何醉態。甚至佐諸告訴人嗣於原審審理中因
    不確定同案被告乙○○是否在場，且確認當時以乙○○門號測試
    告訴人門號可否通話之人並非乙○○本人，而更正其說詞一事
    (詳後述)，益見告訴人並無誣指被告甲○○之可能。是告訴人
    遭被告甲○○與不詳成年人共同毆傷及恐嚇取財之基本事實之
    陳述，並非子虛，復有上述補強證據可佐，徵而有信，堪以
    採憑。
　⒊綜上所述，被告甲○○前開所辯，無非事後卸責之詞，顯無可
    採，本案事證明確，其犯行洵堪認定，均應依法論科。
二、論罪
　㈠罪名
  ⒈按行為後法律有變更者，適用行為時之法律。但行為後之法
    律有利於行為人者，適用最有利於行為人之法律，刑法第2
    條第1項定有明文。被告甲○○行為後，刑法第277條第1項業
    於108年5月29日修正公布，並於同年月31日生效施行，修正
    前後刑法第277條第1項之構成要件相同，惟修正後法定刑部
    分為「處5年以下有期徒刑、拘役或50萬元以下罰金」較修
    正前之「處3年以下有期徒刑、拘役或1千元以下罰金。」為
    重，並無較有利於被告甲○○之情形，依刑法第2條第1項前段
    規定，應適用修正前刑法第277條第1項之規定。另甲○○行為
    後，刑法第346條第1項之規定固亦於108年12月25日經總統
    公布修正，並自同年月27日起生效施行，惟修正後之規定係
    依刑法施行法第1條之1第2項前段規定將罰金提高為30倍，
    亦即將原本之銀元1,000元修正為新臺幣3萬元，其修正之結
    果不生有利或不利於行為人之情形，並非法律變更，應依一
    般法律適用原則，逕行適用裁判時刑法第346條之規定。
  ⒉核被告所為，係犯修正前刑法第277條第1項之傷害罪，及現
    行刑法第346條第1項之恐嚇取財罪。
　㈡罪數
　　被告所犯上開2罪，犯意各別，行為互殊，應予分論併罰。
　㈢共同正犯
　  被告與數名真實姓名、年籍不詳之成年人間，就上開犯行，
    均有犯意聯絡與行為分擔，為共同正犯。
  ㈣累犯　
    被告甲○○前因公共危險案件，經原審法院以105年度壢原交
    簡字第111號判決判處有期徒刑3月確定，於106年4月7日易
    科罰金執行完畢，有本院被告前案紀錄表在卷可憑，其於上
    述有期徒刑執行完畢後5年內，故意再犯本案有期徒刑以上
    之罪，均為累犯。惟審酌其前揭構成累犯之犯行，係以易科
    罰金執行完畢，且與本案犯行罪名不同、罪質迥異，所侵害
    之法益、犯罪手法、型態亦不同，復欠缺關聯性及類似性，
    難認其有對刑罰反應力薄弱之情形，尚無依刑法第47條第1
    項規定加重其刑之必要，爰均不予加重其刑。
參、撤銷改判(即被告甲○○部分)之理由 
一、原判決認被告甲○○犯有共同傷害及恐嚇取財罪行，固非無見
    ，惟被告上訴後業與告訴人調解成立，並當庭給付1萬元完
    畢(見本院卷第162-3頁調解書)，量刑基礎已經變更，且被
    告所賠償金額已逾犯罪所得，無庸諭知沒收追徵，均未及審
    究，自應予撤銷改判。被告上訴以告訴人證詞前後不符且未
    盡合理，時隔年餘後之偵審程序中才出現之證述具體化現象
    ，有悖於人體正常之記憶機制，難能輕信等，指摘原判決認
    事用法不當。然查告訴人已經就被告甲○○出手傷害及恐嚇取
    財一事，於警詢、偵查、原審及本院證述不移，且證人之記
    憶雖有出入但被告犯罪之基本事實一致，不能率爾推翻其證
    言之真正，均詳如前析，尤其不能因員警未詳問恐嚇取財而
    記載簡略，逕論證人嗣後所述不實。況且告訴人已於107年1
    0月23日5時18分至醫院驗傷（見偵卷第59頁之診斷證明書）
    ，休息後再為筆錄製作亦無悖常情；加以被告是否與告訴人
    互加臉書好友及停留案發釣蝦場之久暫，均無從為被告有利
    認定。是被告上訴猶執前詞否認犯罪，為無理由。
二、爰審酌甲○○憑恃己方人數眾多，共同徒手毆打告訴人並出言
    恫嚇告訴人，使告訴人心生畏懼而當場交付2,500元，對未
    成年之告訴人身心危害非輕，復衡以其犯後矢口否認犯行之
    態度、高中畢業之智識程度及已婚、家有3歲幼兒1名、從事
    工地工作、月薪4萬5千元之家庭經濟狀況等一切情狀，分別
    量處如主文第二項所示之刑，並就傷害部分諭知易科罰金之
    折算標準。
三、按犯罪所得已實際合法發還被害人者，不予宣告沒收或追徵
    。刑法第38條之1第5項定有明文。查被告甲○○已經給付告訴
    人10000元，已超過其犯罪所得2500元，自無庸宣告沒收。
肆、駁回上訴(即被告乙○○無罪部分)之說明
一、公訴意旨另略以：被告乙○○基於傷害及意圖為自己不法所有
    之犯意聯絡，與被告甲○○及上開成年人等，共同對告訴人傷
    害及恐嚇取財，被告乙○○亦涉犯刑法第277條第1項之傷害、
    第346條第1項之恐嚇取財罪嫌。
二、按犯罪事實應依證據認定之，無證據不得認定犯罪事實；不
    能證明被告犯罪者，應諭知無罪之判決，刑事訴訟法第154
    條第2項、第301條第1項前段分別定有明文。而事實之認定
    ，應憑證據，如未能發現相當證據，或證據不足以證明，自
    不能以推測或擬制之方法，以為裁判基礎；且刑事訴訟上證
    明之資料，無論其為直接證據或間接證據，均須達於通常一
    般人均不致於有所懷疑，而得確信其為真實之程度，始得據
    為有罪之認定，若有合理性懷疑存在，致使無從形成有罪之
    確信，根據「罪證有疑，利於被告」之證據法則，即不得遽
    為不利被告之認定；又依刑事訴訟法第161條第1項之規定：
    檢察官就被告犯罪事實，應負舉證責任，並指出證明之方法
    。因此，檢察官對於起訴之犯罪事實，應負提出證據及說服
    之實質舉證責任。倘其所提出之證據，不足為被告有罪之積
    極證明，或其指出證明之方法，無從說服法院以形成被告有
    罪之心證，基於無罪推定之原則，自應為被告無罪判決之諭
    知（最高法院40年台上字第86號、76年台上字第4986號、92
    年台上字第128號判決意旨參照）。又告訴人之告訴，係以
    使被告受刑事訴追為目的，是其陳述是否與事實相符，仍應
    調查其他證據以資審認。最高法院52年台上字第1300號刑事
    判決意旨可參。檢察官認被告乙○○涉犯上開罪嫌，無非以被
    告乙○○之供述、證人即告訴人李○○之證述、證人李○臻及甲○
    ○之證述、沙爾德聖保祿修女會醫療財團法人聖保祿醫院診
    斷證明書、現場監視錄影畫面截圖3張等為論據。
三、訊據被告乙○○於原審準備程序時辯稱：當日固至該釣蝦場，
    但案發時間不在場，未見到李○○，亦未與之交談，並未動手
    毆打或恐嚇取財，當時手機未設定密碼，後雖見其手機撥打
    紀錄，但不知何人門號，嗣警察來電告知恐嚇李○○等語。惟
    查告訴人雖於警詢、偵查中指述被告乙○○與甲○○2人共犯本
    案，惟其於原審具結證稱遭甲○○傷害、恐嚇時，無法確定乙
    ○○在場，且當時以乙○○門號測試其門號可否通話之人並非乙
    ○○本人，而係另一臉比較胖、臉型差很多的人所為，且該人
    也有動手；乙○○會被調查的原因是因為其手機通聯紀錄中之
    門號為乙○○之門號、乙○○未向其拿錢，當初指述他們2人將
    錢拿走是因為認為他們是一個團體等語(見原審易卷2第60、
    65頁)，佐諸告訴人於警詢中除被告甲○○外僅指訴一電話號
    碼(見偵卷第45頁)，則告訴人雖曾在偵查中指證被告乙○○，
    但於審理中指明持乙○○手機撥打其門號者另有其人，該撥號
    之人確有出手毆打，自難以被告乙○○在場且手機中有告訴人
    通話紀錄而率論其為共犯之一。至證人李○臻僅證及有人以
    告訴人門號與其通話，然不知係何人所為等情(見原審易卷2
    第66至67頁)，亦不足為被告乙○○之不利事實認定。綜上所
    述，公訴人遽憑告訴人於偵查中單一之指述及被告乙○○之電
    話通話紀錄，認被告乙○○有傷害、恐嚇取財犯行，容有合理
    懷疑存在，難令法院形成有罪之確信。此外，檢察官復未舉
    以其他積極證據供本院調查審認被告乙○○確有所指上開犯行
    ，不能證明犯罪，揆之首開說明，自應為被告乙○○無罪之諭
    知。原審為被告無罪之諭知，並無不當。
四、檢察官上訴以告訴人係因被告甲○○於原審審判期日未到而推
    稱甲○○，實係被告乙○○本人持用自己手機測試告訴人電話可
    否使用之人，縱非被告乙○○本人，亦堪認被告乙○○與同案被
    告甲○○等人恐嚇取財犯行之罪嫌密切相關云云。惟查:告訴
    人於本院審理中被告甲○○在庭同時已明確指稱本案犯行甲○○
    確有親為，俱如前述，且其分別於原審及本院一再證稱乙○○
    雖在場但非測試電話及動手毆打之人。又其於原審證稱:電
    話測試的人不是乙○○，那個人的臉比較胖，而且臉型差很多
    ，印象深刻，那個人也有動手等語，亦難能以偵卷第79頁所
    附照片推論穿深色衣服之人體型壯碩即為臉比較胖之被告乙
    ○○。再刑事訴訟法規定被告有緘默權，被告基於不自證己罪
    原則，既無供述之義務，亦無真實陳述之義務，同時亦不負
    自證清白之責任，不能因被告未能提出證據資料證明其無罪
    ，即認定其有罪。是即被告乙○○辯詞有所出入，欠缺積極證
    據證明，亦不能對之入罪。從而，尚難以告訴人於偵查中單
    一瑕疵之指訴，無補強證據臆測被告乙○○犯罪。檢察官此部
    分仍執陳詞指摘原判決不當，並無所據，應予駁回。
伍、被告乙○○經本院合法傳喚，無正當理由不到庭，爰不待其陳
    述逕行判決。
據上論斷，應依刑事訴訟法第369條第1項前段、第364條、第371
條、第299條第1項前段，判決如主文。
本案經檢察官王文咨提起公訴，檢察官簡志祥提起上訴，檢察官
越方如到庭執行職務。
中　　華　　民　　國　　110 　年　　9 　　月　　14  　日
                  刑事第二十三庭審判長法　官  許永煌
                                      法　官  雷淑雯
                                      法　官  吳定亞
以上正本證明與原本無異。
不得上訴。
                                      書記官  郭侑靜
中　　華　　民　　國　　110 　年　　9 　　月　　15　　日
附錄：本案論罪科刑法條全文
修正前刑法第277條
傷害人之身體或健康者，處 3 年以下有期徒刑、拘役或 1 千元
以下罰金。
犯前項之罪因而致人於死者，處無期徒刑或 7 年以上有期徒刑
；致重傷者，處 3 年以上 10 年以下有期徒刑。
刑法第346條
意圖為自己或第三人不法之所有，以恐嚇使人將本人或第三人之
物交付者，處6 月以上5 年以下有期徒刑，得併科3 萬元以下罰
金。
以前項方法得財產上不法之利益或使第三人得之者，亦同。
前二項之未遂犯罰之。